臺灣新北地方法院民事裁定　　　　　110年度消債清字第212號
聲　請　人　郭安麗

代　理　人　楊恭瑋律師(法扶律師)
上列當事人聲請消費者債務清理清算事件，本院裁定如下：
    主  文
聲請人郭安麗自中華民國一百一十年十一月十六日上午十時起開
始清算程序。
本件命司法事務官進行清算程序。
    理  由
一、按債務人不能清償債務或有不能清償之虞者，得依本條例所
    定更生或清算程序，清理其債務；本條例所稱消費者，係指
    5年內未從事營業活動或從事小規模營業活動之自然人，前
    項小規模營業係指營業額平均每月新臺幣(下同)20萬元以下
    者，消費者債務清理條例(下稱消債條例)第3條、第2條第1
    項、第2項分別定有明文。又債務人對於金融機構負債務者
    ，在聲請更生或清算前，應向最大債權金融機構請求協商債
    務清償方案，或向其住、居所地之法院或鄉、鎮、市、區調
    解委員會聲請債務清理之調解。債務人為前項請求或聲請，
    應以書面為之，並提出財產及收入狀況說明書、債權人及債
    務人清冊，及按債權人之人數提出繕本或影本，協商或調解
    成立者，債務人不得聲請更生或清算。但因不可歸責於己之
    事由，致履行有困難者，不在此限。亦為消債條例第151條
    第1項、第2項、第7項所明定。再按債務人可處分所得扣除
    自己及依法應受其扶養者所必要生活費用之餘額，連續三個
    月低於協商方案應清償之金額者，推定有因不可歸責於己致
    履行有困難之事由，消債條例第151條第8項準用同條例第75
    條第2項規定甚明。又消債條例第151條第5項但書(現行法為
    第151條第7項但書)規定「因不可歸責於己之事由，致履行
    顯有重大困難」，並未附加「不可預見」之要件，亦即該事
    由並不以債務人「不可預見」為必要。該項但書規定情形，
    僅須於法院就更生或清算之聲請為裁判時存在即可，不以協
    商成立後始發生者為限，並與債務人於協商時能否預見無關
    。債務人於協商時縱未詳加思考、正確判斷，或可預見將來
    履行可能有重大困難而仍冒然簽約成立協商，亦不能據此即
    認其履行顯有重大困難係可歸責於債務人(司法院98年第1期
    民事業務研究會第24號司法院民事廳消費者債務清理條例法
    律問題研審小組意見參照)。
二、聲請意旨略以：聲請人因其前夫無業又積欠卡債、高利貸，
    逼迫聲請人向銀行信貸以供其還債，其若不從即會遭其前夫
    家暴，然因其當時無工作收入，僅能以信用卡向金融機構借
    款以支應家庭及個人生活所需，以債養債後，終致債務越滾
    越大而無力償還。嗣其雖與前夫離婚，然卻因長期遭受其前
    夫家暴致所患之精神疾病惡化，且另發生燒傷意外，因無力
    負擔植皮治療之費用，以致術後恢復困難，手臂無法伸直，
    更患有白斑症無法曝曬陽光，因而無法從事穩定工作以清償
    債務，是其有不能清償債務情事。其曾於民國104年間與銀
    行協商還款，嗣因上述原因致收入不穩定及其母罹患癌症需
    要其照顧而毀諾。而其於5年內並未從事營業額平均每月20
    萬元以下之營業活動，復未經法院裁定開始更生程序或宣告
    破產，爰請求本院裁定准予清算等語。
三、經查：
(一)本件聲請人曾依消費者債務清理條例第151條規定申請債務
    前置協商，與最大債權金融機構花旗(台灣)商業銀行股份有
    限公司(下稱花旗銀行)達成分期還款協議，雙方同意自104
    年4月10日起，分180期，利率2%，每月繳納6,827元之清償
    方案，嗣因聲請人清償六期後因故未依約履行等情，業經聲
    請人自承在卷，並提出協議書及無擔保債務還款計畫、前置
    協商無擔保債務還款分配表暨表決結果等件在卷可參，堪認
    聲請人上開協商成立及毀諾乙節屬實。另聲請人復向本院聲
    請債務清理調解，與最大債權金融機構花旗銀行調解不成立
    等情，有調解程序筆錄及調解不成立證明書附於本院110年
    度司消債調字第462號卷可佐。是本件聲請人聲請清算可否
    准許，除須符合不可歸責於己之事由，致履行有困難之要件
    外，尚須審究聲請人現況是否有不能清償債務或有不能清償
    之虞之情事而定。
(二)聲請人之財產與收入狀況：其名下有2015年出廠之車輛乙台
    ，及價值擔保金198,552元之有效保單乙件，有聲請人之全
    國財產稅總歸戶財產查詢清單、中華民國人壽保險商業同業
    公會保險業通報作業資訊系統資料查詢結果回覆書、保單價
    值準備金證明在卷可查。而聲請人之收入部分，依聲請人10
    8、109年度綜合所得稅各類所得資料清單，其2年間收入共
    為68元，惟上開資料僅係作為報稅之用，依聲請人陳報其目
    前無工作，僅每月領有身心障礙補助3,772元，其現與其母
    同住，仰賴其母資助其生活所需，每月資助金額約5,000元
    ，並提出收入切結書、勞工保險被保險人投保資料表暨明細
    、身心障礙證明等件為憑。又聲請人經法律扶助基金會律師
    代理，聲請人應已明瞭陳述不實將遭受之不利益，故本院暫
    以8,772元列計其每月收入。
(三)聲請人每月必要支出部分：按債務人必要生活費用，以最近
    1年衛生福利部或直轄市政府所公告當地區每人每月最低生
    活費1.2倍定之，消債條例第64條之2第1項定有明文。本件
    聲請人主張其每月之必要生活費用，依新北市最低生活標準
    的1.2倍計算，即以110年新北市最低生活費15,600元之1.2
    倍即18,720元，作為計算其現每月生活所需費用之依據，是
    聲請人每月必要生活費用即以18,720元計算。
(四)聲請人每月可處分所得扣除必要生活支出後，已無餘額，顯
    已連續三個月低於前開與花旗銀行協商之月還款6,827元之
    清償方案，是依前揭民事業務研究會結論及消債條例第151
    條第8項準用同條例第75條第2項規定，聲請人因收入不足支
    應協商金額而毀諾，自屬有不可歸責於己之事由。故本院依
    據聲請人現況之家庭狀況、疾病、財產、勞力及信用等清償
    能力為綜合判斷，聲請人每月之可處分所得扣除其必要生活
    支出後已無餘額，且積欠債務數額顯非得在短期內完全清償
    ，本件足堪認定聲請人應具有消債條例第3條所規定「債務
    人不能清償債務」之情形。
四、綜上所述，聲請人係一般消費者，且有無法清償債務之情事
    ，亦未經法院裁定開始更生程序或許可和解或宣告破產，復
    查無消債條例第6條第3項、第8條或第82條第2項所定駁回清
    算聲請之事由存在。從而，聲請人本件清算之聲請，洵屬有
    據，應予准許，並命司法事務官進行本件清算程序，爰裁定
    如主文。另本院查核聲請人之財產資力情形，經核聲請人並
    非毫無任何具清算價值之財產可供清算，參酌本件清算程序
    之規模，本院認尚有進行清算之實益，故不依消債條例第85
    條之規定同時終止清算程序，併予敘明。
五、依消債條例第11條第1項、第83條第1項、第16條第1項，裁
    定如主文。
中    華    民    國   110    年    11    月    11    日
                  民事第六庭  法  官  莊惠真
以上正本證明與原本無異。
本件裁定不得抗告。
本裁定已於110年11月16日上午10時公告。
中    華    民    國   110    年    11    月    16    日
                              書記官  陳曉瑋